臺灣臺中地方法院民事裁定            100年度監宣字第172號
聲  請  人  羅峻杰
相  對  人  羅楊麗華
上列聲請人聲請監護宣告事件，本院裁定如下：
    主  文
宣告羅楊麗華（國民身分證統一編號：Ｚ000000000號
）為受監護宣告之人。
選定羅峻杰為受監護宣告之人之監護人。
指定羅佳芬為會同開具財產清冊之人。
聲請費用由受監護宣告之人負擔。
    理  由
一、聲請意旨略以：聲請人羅峻杰（男、民國○○年○○月○○
    日生、國民身分證統一編號：Ｚ000000000號）為
    相對人羅楊麗華（女，民國○○○年○○月○日生，國民身
    分證統一編號：Ｚ000000000號）之子。相對人於
    九十九年二月十五日因車禍致創傷性硬膜下出血合併蜘蛛膜
    下出血及枕骨骨折、呼吸衰竭等傷害，雖經延醫治療，迄今
    均不見起色，不能處理自己生活事務，且精神狀況已達不能
    為意思表示或受意思表示，或不能辨識其意思表示之效果，
    為此聲請對其為監護之宣告。並請選定聲請人為監護人，並
    指定關係人羅佳芬為會同開具財產清冊之人等語。
二、按對於因精神障礙或其他心智缺陷，致不能為意思表示或受
    意思表示，或不能辨識其意思表示之效果者，法院得因本人
    、配偶、四親等內之親屬、最近一年有同居事實之其他親屬
    、檢察官、主管機關或社會福利機構之聲請，為監護之宣告
    。受監護宣告之人應置監護人。法院為監護之宣告時，應依
    職權就配偶、四親等內之親屬、最近一年有同居事實之其他
    親屬、主管機關、社會福利機構或其他適當之人選定一人或
    數人為監護人，並同時指定會同開具財產清冊之人。法院選
    定監護人時，應依受監護宣告之人之最佳利益，優先考量受
    監護宣告之人之意見，審酌一切情狀，並注意下列事項：(一)
    受監護宣告之人之身心狀態與生活及財產狀況。(二)受監護宣
    告之人與其配偶、子女或其他共同生活之人間之情感狀況。
    (三)監護人之職業、經歷、意見及其與受監護宣告之人之利害
    關係。(四)法人為監護人時，其事業之種類與內容，法人及其
    代表人與受監護宣告之人之利害關係，民法第十四條第一項
    、第一千一百十條、第一千一百十一條第一項、第一千一百
    十一條之一分別定有明文。
三、經查：
  (一)聲請人主張之事實，業據提出戶籍謄本、刑事判決書、身心
    障礙手冊等在卷可憑。是聲請人既為相對人之子，依法自得
    聲請對相對人為監護之宣告。本院於鑑定人即行政院國軍退
    除役官兵輔導委員會台中榮民總醫院林志堅醫師前訊問相對
    人姓名年籍住所等，相對均無回應。嗣經鑑定醫師再為進一
    步之診斷，其鑑定結果認：相對人在九十九年間因車禍致顱
    內出血住院開刀，一００年八月因腦傷造成對於外界刺激無
    明顯反應，無語言及肢體表達能力，生活需他人協助，病情
    造成多重障礙，可恢復性低，欠缺對各種事件判斷能力，故
    判定在管理處分自己財產時，完全喪失行為能力。其精神障
    礙之程度，已達「不能為意思表示或受意思表示」、「不能
    辨識其意思表示之效果」之情形，目前相對人之精神狀態，
    已達到監護宣告之程度等語，此有本院一百年八月二十六日
    訊問筆錄及前開醫院一００年八月三十一日中榮醫企字第一
    ００００一五七六六號函所附成年監護鑑定書各在卷可稽。
    綜上所述，本院審酌上開勘驗結果及鑑定醫師所為之鑑定意
    見，認相對人因精神障礙，致不能為意思表示或受意思表示
    ，亦不能辨識其意思表示效果，故聲請人聲請對相對人為監
    護之宣告，為有理由，應予准許。
  (二)聲請人為相對之子，相對之配偶羅春霖及聲請人手足羅宛凌
    ，羅欣怡、羅佳芬等亦推定聲請人為相對人之監護人，有戶
    籍謄本、親屬系統表、親屬團體會議推定監護人、會同開具
    財產清冊之人說明書為證，聲請人亦表示同意。本院參酌前
    揭各節，認由聲請人任相對人之監護人，最能符合受監護宣
    告之人之最佳利益，爰選定聲請人為相對人之監護人。
  (三)另關係人羅佳芬為相對人之女，聲請人及相對人配偶羅春霖
    、聲請人手足羅宛凌、羅欣怡均推選羅佳芬擔任會同開具財
    產清冊之人，而羅佳芬亦同意擔任會同開具財產清冊之人等
    事實，有親屬團體會議推定監護人、會同開具財產清冊之人
    說明書、親屬系統表、訊問筆錄及同意書等在卷可憑，爰指
    定羅佳芬為會同開具財產清冊之人。
  (四)末按民法第一千一百十三條準用同法第一千零九十九條、第
    一千一百零九條之規定，監護開始時，監護人對於受監護人
    之財產，應依規定會同法院指定會同開具財產清冊之人，於
    二個月內開具財產清冊，並陳報法院；監護人於執行監護職
    務時，因故意或過失，致生損害於受監護人者，應負賠償之
    責。基上，監護人羅峻杰於本裁定確定後，應會同如主文第
    三項所示之法院指定人羅佳芬，於二個月內開具財產清冊，
    並陳報法院，併此敘明。
四、依民事訴訟法第六百零八條第一項，裁定如主文。
中    華    民    國   100    年    9     月     2    日
                  家事法庭    法  官  簡賢坤
以上為正本係照原本作成。
如不服本裁定關於選定監護人及指定會同開具財產清冊之人等部
分，應於送達後十日內向本院提出抗告狀，並繳納抗告費新臺幣
一千元；其餘關於宣告監護之部分，不得抗告。
中    華    民    國   100    年    9     月     2    日
                              書記官  賴淵瀛